【裁判字號】    96,訴,2872
【裁判日期】    970820
【裁判案由】    政府採購法
【裁判全文】
臺北高等行政法院判決
                                     96年度訴字第02872號
                              .
原      告  台灣索道有限公司
代  表  人  甲○○
訴訟代理人  黃青鋒  律師
被      告  交通部臺灣鐵路管理局
代  表  人  范植谷（局長）
訴訟代理人  翁祖立  律師
            吳宗樺  律師
上列當事人間因政府採購法事件，原告不服行政院公共工程委員
會中華民國96年7月27日訴0000000號審議判斷，提起行政訴訟。
本院判決如下：
    主  文
原告之訴駁回。
訴訟費用由原告負擔。
    事  實
一、事實概要：被告為辦理鐵路之沿線橋梁檢查工作，委託前中
    央信託局股份有限公司( 下稱中信局) 代辦財物採購招標，
    於92年9 月9 日由中信局與原告簽訂「橋梁檢查車採購契約
    」，向被告購買橋樑檢查車一輛。嗣被告以原告未依契約規
    定配合該局安排之試車、驗收等事實，依上開契約第15.1.1
    條第6 項及第9 項規定，通知中信局以95年11月29日中購交
    一字第0954700421號函向原告為解除契約之意思表示，並沒
    收保證金後，被告以系爭採購案因可歸責於原告之事由解除
    契約，有政府採購法第101 條第1 項第12款之情形，由中信
    局代理被告以95年12月1 日中購交一字第0954700425號函，
    通知依將原告公司名稱及相關情形刊登政府採購公報，原告
    提出異議，因不服被告95年12月12日鐵材財字第0950030235
    號函異議處理結果( 即原處分) ，提出申訴，經審議判斷駁
    回後，遂提起本件行政訴訟。原告未於言詞辯論期日到場，
    僅於準備程序期日到場為聲明、陳述。
二、兩造聲明：
    (一)原告聲明：審議判斷及原異議處理結果均撤銷。
    (二)被告聲明：原告之訴駁回。
三、兩造之爭點：原告有無政府採購法第101條第1項第12款規定
                因可歸責於原告之事由，致解除契約之情形？
    (一)原告主張之理由：
      1.原告自簽訂本契約起，均依約履行，絕無任何「因可歸
        責於廠商之事由，致解除或終止契約者」之情形。茲分
        述履約過程如下：
        (1)點交：原告於93年8月9日函知被告已完成車輛整備，
          請求被告安排交車事宜，並於93年8月10日將系爭檢
          查車運抵被告所指定之地點，完成點交。
        (2)試車前準備及試車前檢查（即靜態檢查）：原告於系
          爭檢查車點交後，即於93年8 月19日依「橋樑檢查車
          規範」第5.2.1 節試車準備之規定，請求被告安排測
          試；被告於依據「橋樑檢查車規範第5.2.2 節試車前
          檢查」完成試車前之各項檢查（靜態檢查）後，即安
          排後續試車事宜，有被告93年10月26日工橋隧字第09
          30008172號函可證。
        (3)行駛試車及迴送試車(動態測試)：雙方於93年12月15
          日至同年月17日依「橋樑檢查車規範第5.2.3 節行駛
          試車及迴送試車」及「5.2.4 節安定性及荷重試車」
          之規範進行現場動態測試；檢驗結果被告以94年1 月
          12日「物料補換通知單」要求原告依「案號GF0-0000
          00-0橋樑檢查車物料補換通知單補換原因項目表」於
          30日內限期改正。原告遵期改善後，於94年1 月14日
          函知被告，請被告同意複驗；於94年5 月19日再次測
          試後，被告於94年6 月1 日函知此次測試之缺失項目
          ；原告再於94年6 月15日就缺失改善辦理完畢之情況
          函覆被告。
        (4)安定性及荷重試車（即功能測試）
          被告確依上開規範第5.2.3節規定安排測試時間、
            路線，有被告94年6 月30日電報：「1.依據採購契
            約…規定辦理橋樑檢查車功能測試。…3.試車地點
            ：和平－漢本間西正線和平溪橋」可稽，續於94年
            7 月26、27日於和平站現場會同進行安定性及荷重
            測試，試車紀錄有被告94年8 月1 日函為憑；原告
            根據上開紀錄進行改善；並以94年8 月18日索(94)
            字第88037 號函向被告報告改善情況，並同時請求
            被告「依規範程序續辦規範第5.3 節規定的驗收」
            。至此，原告已依序完成「橋樑檢查車規範」第5.
            2.1節、第5.2.2-5.2.4節第1項等之各項測試。
          再依上開規範第5.2.4節第2項規定，因上開使用檢
            查有賴被告配合軌道調度，並須被告預留一股道後
            檢查機構始得進行現場檢查；故被告必係認定前開
            各項測試已經完成，始有可能同意安排及會同辦理
            本項使用檢查。被告於94年8 月12日以行車電報通
            知安排系爭檢查車於8 月16日由和平站迴送至南港
            站、17日則停放於南港站進行危險性機械吊籠之法
            定使用檢查後，原告隨即向台北市政府勞工局勞動
            檢查處( 下稱台北市勞動檢查處) 申請工檢人員赴
            現場進行該項檢查並於94年8 月15日繳費完畢。94
            年8 月17日當天，於被告之會同及協力下，由台北
            市政府勞工局勞動檢查處人員進行該項法定「使用
            檢查」，經判定使用檢查合格，有效期自94年8 月
            26日起至95年8 月25日止。
          綜上，原告既經依約申請法定使用檢查、取得合格
            證且無何缺失記載，依「橋樑檢查車規範」第5.2.
            4節第2項之約定，被告對於系爭檢查車已經可為符
            合法令規定之使用；則試車階段完成後原告應履行
            之契約義務均已完成，依「橋樑檢查車規範」第5.
            3節之規定：「即可視為驗收合格」。
      2.原告於94年8月18日催促被告速依上開規範第5.3節約定
        辦理驗收及依第1.7 節之規定協商安排教育訓練後，於
        94年8 月26日再次發函，另要求儘早核發契約價金，又
        於94年10月23日發函請求給付契約價金、退還履約保證
        金，並再催請被告「不再推遲辦妥使用本檢查車的適法
        事宜」；然均遭被告置之不理，甚且發函主張解除契約
        、沒收履約保證金。惟原告既然依約履行，被告無權解
        除系爭契約至明。
      3.依「橋樑檢查車規範」第10.1節規定及民法第229條第2
        項、第233條第1項規定，原告既已依約履行，則被告不
        但無解除權而不得解除契約，就被告依約本應給付予原
        告之契約價金，應依上開民法相關規定，更應負給付遲
        延之責任。是故，原告既已依約履行而無可歸責，則被
        告並無解除契約之權至明。因此被告應不得以政府採購
        法第101條第1項第12款規定，刊登政府採購公報。
    (二)被告主張之理由：
      1.本件行政訴訟之裁判基礎應以原告究否確實依約履行契
        約上義務為前提，及被告是否有解除契約之權？故被告
        就上述2點說明之。
      2.原告是否確實履行契約上義務？
        (1)中信局代理原告於92年9月9日與原告簽訂「橋梁檢查
          車採購契約」，依該契約附件橋梁檢查車規範第5.2
          條規定，系爭檢查車於驗收前應辦理試車前檢查( 即
          靜態檢查) 、行駛試車及迴送試車( 即動態測試) 、
          安定性及荷重試車（即功能測試）。原告於93年8 月
          10 日 將系爭檢查車運抵被告指定地點，並通知被告
          安排試車前檢查及行駛試車與迴送試車。而原告雖會
          同被告分別於93年9 月23日辦理靜態檢查，同年12月
          1 日及10日辦理動態測試，惟被告嗣後發現原告自行
          於系爭檢查車上加設1.64噸平衡載重塊，此舉已影響
          測試結果，故被告於94年5 月19日重新會同原告，於
          苗栗至豐原間之幹線上辦理靜、動態檢測，發現7 項
          缺失作成紀錄，並請原告改善。嗣後原告雖函稱上開
          缺失已改善完成，惟尚未經被告複驗上開缺失改善情
          況。
        (2)依上開規範第5.2.1 條規定，系爭檢查車應於幹線上
          試車，該幹線條件，包括規範第6.4.2 條之坡度路線
          、第6.4.3 條之曲線路線及第6.6 條之電化路線，被
          告乃安排93年12月23～24日於台中線鯉魚潭橋及93年
          12月27～29日於縱貫線鳳山溪橋辦理功能測試，但為
          使兩造技術人員熟悉車輛之功能操作，被告先行於93
          年12月15日至17日，安排兩造會同前往非電化線路之
          南迴線達信一號橋辦理功能測試，後因原告對自己生
          產系爭檢查車沒有信心，擔心功能測試時發生故障，
          要求改為同屬非電化線路之達信二號橋（橋旁有公路
          ，可方便公路吊車救援）。果不其然，系爭檢查車於
          測試時發生吊臂無法回縮之重大缺失，依據規範5.2.
          4 試車期間若發生重大故障時，將暫停試車，故被告
          原訂上開93年12月23～24日及27～29日之功能測試被
          迫取消，被告並連同上開93年9 月23日辦理靜態檢查
          及12月1 日、10日辦理動態測試所發現之缺失，以「
          物料補換通知單」通知原告請求改善。
        (3)嗣原告於94年1 月14日發函宣稱缺失改善完畢，被告
          為避免系爭檢查車於營運之幹線上測試，再次發生重
          大缺失，致影響被告正常之列車營運，故被告於同年
          2 月1 日發函，請原告於幹線上辦理功能測試前，先
          自行辦理試車，並將測試結果之錄影及相關數據資料
          送交被告審核通過後，再繼續辦理正線上複驗。原告
          遂於同年2 月19日向被告申請於非幹線且停止使用之
          北迴線舊和平溪橋，辦理試車事宜。
        (4)94年6月28日至8月16日，原告於花蓮舊和平溪橋自行
          辦理試車。被告於同年7 月26日及27日派員前往舊和
          平溪橋了解其自行試車情況，並作成紀錄，因系爭檢
          查車所使用之吊籠設備屬危險性機械，特別於紀錄中
          明示揭舉「4.吊籠安檢須檢附勞檢所核發之核可文件
          」，故兩造同意於系爭檢查車迴送苗栗途中，安排於
          南港站安排吊籠檢查。94年8 月16至18日，系爭檢查
          車經南港迴送運抵苗栗，被告通知原告交付吊籠檢查
          合格證後，將於電化、坡度及曲線之幹線，即鳳山溪
          橋與鯉魚潭橋辦理功能測試。惟原告僅交付被告吊籠
          檢查合格證影本，並連續於94年9 月23日、11月10日
          、11月24日、12月22日及95年4 月10至18日拒絕依約
          派員會同辦理靜、動態測試複驗及功能測試，故原告
          並未確實履行契約上義務。
      3.被告是否有解除契約之權？
        (1)依據橋梁檢查車規範第5.2.2 條規定，原告應會同被
          告於幹線上辦理試車工作，其卻拒不履行，且系爭檢
          查車之功能測試，本即應於被告營運之幹線上試車，
          依橋梁檢查車規範第6.4 條規定，橋梁檢查車運行之
          路線條件，包括第6.4.2 條之坡度路線、第6.4.3 條
          之曲線路線及第6.6 條之電化路線，其目的在於確保
          被告購買橋梁檢查車，將來得於上開規範界定之路線
          條件下操作運行，故被告安排93年12月23～24日於台
          中線鯉魚潭橋及93年12月27～29日於縱貫線鳳山溪橋
          辦理功能測試。
        (2)準此，為了解系爭檢查車是否符合上開規範，被告對
          系爭檢查車之功能測試，有必要指定於坡度、曲線及
          電化路線，即鳳山溪橋與鯉魚潭橋，進行功能測試之
          試車，由於原告連續於94年9 月23日、11月10日、11
          月24日、12月22日及95年4 月10至18日拒絕依約派員
          會同辦理靜、動態測試複驗及功能測試，即原告確實
          違約，故被告遂依據系爭契約附件，即中信局契約條
          款第15.1.1條規定，通知中信局代理被告向原告為解
          除契約之意思表示，其後原告提起要求被告給付貨款
          之民事訴訟，業經臺北地院判決駁回其訴，並經台灣
          高等法院判決駁回其上訴，故被告確有解約之權。
    理  由
一、原告經合法通知，未於言詞辯論期日到場，核無行政訴訟法
    第218條準用民事訴訟法第386條各款所列之情事，爰依被告
    之聲請，由其一造辯論而為判決，核先敘明。
二、按「機關辦理採購，發現廠商有下列情形之一，應將其事實
    與理由通知廠商，並附記如未提出異議者，將刊登政府採購
    公報：…十二、因可歸責於廠商之事由，致解除契約或終止
    契約者。」政府採購法第101條第1項第12款定有明文。
三、本件被告委託中信局代辦財物採購招標，於92年9月9日由中
    信局與原告簽訂「橋梁檢查車採購契約」，向原告購買橋樑
    檢查車一輛。嗣被告以原告未依契約規定配合該局安排之試
    車、驗收等事宜，依上開契約第15.1.1條第6項及第9項規定
    ，由中信局以95年11月29日中購交一字第0954700421號函向
    原告解除契約，並沒收保證金。被告並以系爭採購案因可歸
    責於原告之事由致解除契約，核有政府採購法第101條第1項
    第12款之情形，乃由中信局代理被告以95年12月1 日中購交
    一字第0954700425號函，通知依上開規定將原告公司名稱及
    相關情形刊登政府採購公報，原告不服，提出異議，經被告
    以原處分駁回其異議之事實，為兩造所不爭，並有系爭採購
    案、契約條款及橋樑檢查車規範本院卷第369-374 、170-18
    2 頁暨前開各函附原處分卷第119-123 頁可稽，堪信為真實
    。
四、原告起訴主張：其已依約逐項完成橋樑檢查車規範所定靜態
    檢查、動態測試及功能測試之試車程序，並向台北市勞動檢
    查處申請法定使用檢查，取得合格證，依上開規範第5.3 節
    規定可視為驗收合格，原告既已依約履行而無可歸責，被告
    尚無解除契約之權利甚明，被告自不得依政府採購法第101
    條第1 項第12款規定刊登政府採購公報等語。
五、經查：
    (一)本件採購案經兩造於93年9 月23日對系爭檢查車辦理靜態
      檢查、於93年12月1 日、93年12月10日對於系爭檢查車進
      行動態測試、於94年5 月19日再次對於系爭檢查車進行動
      態及靜態測試、於94年7 月26日、94年7 月27日對於系爭
      檢查車進行安定性荷重測試；又被告就94年5 月19日測試
      所發現之缺失作成紀錄，於94年6 月1 日函請原告完成改
      善，原告則於94年6 月15日函覆被告該等缺失已經全部改
      善完畢；而原告就94年7 月26日、94年7 月27日測試所發
      現之缺失作成紀錄，於94年8 月1 日通知原告，原告則於
      94年8 月18日函覆被告該等缺失已經全部改善完畢，請被
      告依上開規範規定辦理驗收；另原告於94年8 月17日會同
      被告於其協力下，由台北市勞動檢查處人員進行該項法定
      使用檢查，經判定使用檢查合格；嗣被告陸續通知原告於
      94年9 月23日、94年11月10日、94年11月24日及95年4 月
      10日至同年月18日派員辦理系爭檢查車之功能測試，原告
      均未依通知意旨派員進行測試，故被告以原告未依契約規
      定配合辦理被告安排之測試為由，於95年11月29日發函原
      告解除系爭契約等情，為兩造所不爭執，並有前開各相關
      紀錄、函文及兩造往來函附原處分卷可稽，堪信為真正。
      故本件厥應審究者，在於系爭檢查車依上開規範應進行之
      各項測試是否已合格？被告解除契約是否合法及原告有無
      可歸責事由？
    (二)按本件採購契約附件「橋樑檢查車規範」第5 章檢驗、試
      車及驗收規定( 見本院卷第174 頁) ，系爭檢查車於驗收
      前須通過「檢驗」( 第5.1 節) 及「試車」程序( 第5.2
      節) ，而試車程序則依序踐行「試車準備」( 第5.2.1 節
      ) 、「試車前檢查」( 第5.2.2 節) 、「行駛試車及迴送
      試車」( 第5.2.3 節) 及「安定性及荷重試車」( 第5.2.
      4 節第1 項) ，其中第5.2.2 節試車前檢查規定：「台鐵
      接獲立約商通知檢查車可進行試車後，即作必要之檢查，
      若檢查結果正常，由台鐵會同立約商進行檢查車試車工作
      。」第5.2.4 節第2 項規定：「檢查車經行駛、迴送、安
      定性及荷重等4 項測試合格，應由立約商( 即原告) 負責
      向使用單位所在地檢查機構，申請使用檢查。( 所需費用
      均由立約商負責) ，即完成試車階段。」及第5.3 節驗收
      規定：「檢查車經完成5.2.3 及5.2.4 節所述測試合格，
      如有部分缺失但並不影響檢查車使用功能，即可視為驗收
      合格…。」可知，原告交付之檢查車應完成上開規範所要
      求之各項測試，始得認係經驗收合格。又上揭規範第5.2.
      2 節之試車前檢查( 即靜態檢查) ，為進行試車所作「必
      要之檢查」，其檢查標準為─檢查結果正常與否，以作為
      是否可以試車之標準，而依上揭第5.3 節驗收規定，系爭
      檢查車經「完成」第5.2.3 及5.2.4 節「所述測試合格」
       (不含第5.2.2 節之規定），二者不同，且目的不同，前
      者係規範為試車準備之用，其檢查結果之標準為「正常」
      ；後者係規範驗收程序之試車所須之上揭「行駛試車」、
      「迴送試車」、「安定性試車」及「荷重試車」等四項測
      試項目之用，作為驗收合格與否之標準；且二者有先後順
      序關係，前者為後者之前提，前後程序明確，先予敘明。
    (三)關於試車前檢查( 即靜態檢查) 部分：查原告於93年8 月
      19 日 ，依上開規範第5.2.1 節試車準備之規定，請求被
      告安排靜態測試（包括車輛靜液壓走行及吊臂高空靜止固
      定操作測試等）及動態測試（包括實際橋上動態操作及車
      輛性能測試等），此有原告93年8 月19日索(93)字第8601
      6 號函可稽( 見本院卷第134 頁) ，而被告工務處於93年
      10月26日以工橋隧字第0930008172號號函覆其材料處中區
      供應廠稱：「…說明：…二、查本案橋梁檢查車，承商於
      93年8 月10日交付車輛至指定地點，本處即委託機務處辦
      理『靜態檢查』及『動態測試』……其中『靜態檢查』業
      已，刻正由該處（被上訴人機務處）訂期續辦理『動態測
      試』中：由於『動態測試』及由本處( 即被告工務處) 辦
      理之各項功能『操作測試』，均需於路線上做『實地測試
      』…於路線辦理測試均需於測試前十五日先行『申請路線
      封鎖』，所需整體測試作業極繁多冗長…。」等語，亦有
      原告提出之被告前開函附本院卷第133 頁可稽，足證為試
      車前所為準備之靜態檢查業已完成，且結果為正常( 非合
      格，如上所述) ，否則被告自無可能按排封鎖路線以作實
      地測試，是原告主張試車前檢查即靜態檢查完成，堪足採
      信。從而，系爭檢查車之靜態檢查結果為「正常」，而得
      依上揭規範第5.2.2 節試車前準備之約定，進行測試。被
      告抗辯系爭靜態檢查未完成云云，要無可採。
    (四)關於行駛試車及迴送試車(即動態測試)部分：依上開規範
      ，系爭檢查車應先於被告幹線上自行為「行駛試車」、「
      迴送試車」之「運轉測試」，如合於規範後再為「實地測
      試」。兩造於93年12月1 日、93年12月10日會同辦理系爭
      檢查車之動態測試；另被告養護總隊亦於93年12月15至12
      月17日至現場測試，其後，被告就上開測試結果所發現之
      缺失，以94年1 月12日鐵中廠材字第0022號物料補換通知
      單通知原告改善，為原告所不爭，並有前開通知單可稽(
      見本院卷193 、194 頁) ，是被告業為上揭運轉測試且有
      上述缺失，堪可認定。其後，原告於94年1 月14日以索(9
       4) 字第16068 號函表示已自行改善，請求被告複驗( 見
      本院卷第195 、196 頁) 。嗣被告發現原告於上揭測試後
      ，自行於系爭檢查車上加設1.64噸平衡載重塊，因認此舉
      已影響測試結果，乃於94年5 月19日重新會同原告，於苗
      栗至豐原間之幹線上辦理靜、動態檢測，經發現7 項缺失
      作成紀錄，並請原告改善等情，亦為原告所不爭，並有被
      告94年6 月1 日工橋隧字第0940004107號函檢附93年台鐵
      工務處新購橋樑檢查車單機自力運轉之出力試驗紀錄表、
      單機緊急緊軔煞車距離試驗紀錄表可憑( 見本院卷第183-
      186 頁) ，堪信為實在。原告固於94年6 月15日以索(94)
      字第16068 號函表示上揭瑕疵均已改善完畢( 見本院卷第
      187 、188 頁) ，惟未請求被告複驗，復未舉證證明其業
      已修補完畢，自難採信。從而，系爭檢查車經上揭二次測
      試結果，分別有上揭缺失，原告既主張其已經補正，自應
      舉證證明，且被告自得請求複驗，以檢查瑕疵是否已補正
      ，況原告就93年12月前測試結果之瑕疵，亦請求複驗，故
      被告抗辯其得要求原告辦理複驗，以證明原告業已改善瑕
      疵，洵無不合。
    (五)關於安定性及荷重試車(即功能測試)部分：
      1.依上開規範第6.4條規定橋梁檢查車運行之路線條件，
        包括第6.4.2節之坡度路線、第6.4.3條之曲線路線及第
        6.6節之電化路線(見本院卷第175頁)。被告安排系爭檢
        查車於鳳山溪橋及鯉魚潭橋進行功能測試之緣由，乃鳳
        山溪橋係具有坡度及曲線之橋梁，必須於該橋上進行功
        能測試，方能得知該車加設配重塊後，其於坡度及曲線
        之橋梁上將吊臂伸入橋下時，能否繼續保持平衡而不翻
        車；上開規範第8.2節第2項後段：「檢查車在彎道上作
        業時，懸臂吊桿及上部結構於設計時須防止翻覆。」又
        為測試系爭檢查車吊籠置放深度是否符合橋梁檢查車規
        範第8.3 節規定之40公尺以上，及車輛與吊籠在此深度
        狀態下能否正常運作，亦有必要於電化路線之鯉魚潭橋
        進行功能測試。故被告為了解系爭檢查車是否符合系爭
        契約規範，參照上開規範第6.4 節、第8.2 節及第8.3
        節內容及中信局契約條款第12.4條規定：「洽辦機關辦
        理查驗或驗收，得規定立約商就履約標的於一定場所、
        期間及條件下試車、試運轉或試用等測試程序，以作為
        查驗或驗收之用。」( 見本院卷第372 頁) ，指定系爭
        檢查車應於鳳山溪橋及鯉魚潭橋進行功能測試，洵屬有
        據。
      2.原告雖主張系爭檢查車94年7 月26日及27日於北迴線舊
        和平溪橋進行安定性及荷重測試（即功能測試）云云。
        惟查，原告將系爭檢查車運抵被告指定之地點後，並未
        依上揭規範第5.1 節規定，向被告提出該規定所要求之
        系爭檢查車出廠後，應先為部份測試之錄影及書面紀錄
        ，且為避免系爭檢查車於被告營運之幹線上測試，再次
        發現重大缺失，致影響被告正常之列車營運，故被告於
        同年2 月1 日以工養字第0940000192號函，請原告於幹
        線上辦理功能測試前，先自行辦理試車，將測試結果之
        錄影及相關數據資料送交被告審核通過後，再繼續辦理
        正線上複驗( 見本院卷第197 頁) ，原告遂依上開函件
        所述，向被告申請於非電化幹線且停止使用之北迴線舊
        和平溪橋，辦理自行試車事宜( 見同上卷第198 頁) 。
        上開試車既僅係原告自行於非電化區間路線辦理之測試
        ，當不得謂系爭檢查車已經可於電化、坡度及曲線路線
        使用，而無視橋梁檢查車規範之約定。又被告工務養護
        總隊94 年8月1 日工養工字第0940001102號函表示：「
        說明……二、本隊於7 月26日與27日，派員會同工務處
        與承商在和平站現場『瞭解承商試車情況』，並作成紀
        錄。」及附件之紀錄記明「工作人員站於工作籃中，人
        員高度疑超出電車線，於『正線試車』時應注意。」等
        語( 見原處分卷第44、45頁) ，顯係其派員到場，僅係
        瞭解承商試車情況，並非參與承商試車，且在紀錄載明
        上揭缺失於「正線試車」時應注意，提醒原告於從事上
        揭規範時之試車之實地測試時應注意，明白表示該次所
        謂「試車」並非「正線試車之實地測試」，原告執此主
        張已依上開規範完成上開功能測試云云，核無足採。
      3.原告雖另主張系爭檢查車既經台北市勞動檢查處為法定
        使用檢查而取得合格證，依上開規範第5.2.4節第2項及
        第5.3 節規定，即可視為驗收合格云云。惟查，依上開
        規範第5.3 節驗收規定：「檢查車經『完成』5.2.3 及
        5. 2.4節『所述測試合格』，『如有部分缺失但不影響
        檢查車使用功能，即可視為驗收合格，並依第11章所述
        擔負保固責任。」其所謂視為驗收合格係以上揭測試合
        格，如有部分缺失，但不影響系爭檢查車使用功能之情
        形，始足當之，若未進行測試，即無從依該約定視為驗
        收合格。而上開規範第5.2.4 節第2 項：「檢查車經行
        駛、迴送、安定性及荷重等4 項測試合格，應由立約商
        負責向使用單位所在地檢查機構，申請使用檢查。（所
        需費用均由立約商負責），即完成試車階段。」之規定
        ，亦僅係規範系爭檢查車於除必須通過行駛、迴送、安
        定性及荷重等測試之外，尚必須由原告向所在地檢查機
        構申請使用檢查，始完成「試車階段」，而毫無被告配
        合原告辦理系爭檢查車之「使用檢查」，或系爭檢查車
        通過「使用檢查」等事實，可以作為推定系爭檢查車已
        經通過行駛、迴送、安定性及荷重等各項測試之用意。
        是原告依據上開有關「使用檢查」之約定及「使用檢查
        」必須被告配合調度軌道之事實，推論系爭檢查車已經
        通過行駛、迴送、安定性及荷重等各項測試云云，自不
        足採。
      4.再者，上揭安定性及「荷重」測試，原告僅進行於北迴
        線舊和平溪橋路段自行試車，而未於幹線上為測試，自
        不符上開規範之試車約定，即與上揭「視為驗收合格」
        之要件不符；且原告於北迴線舊和平溪橋路段自行試車
        結果及動態測試結果，均有缺失等情，已如前述，而上
        揭缺失，除其中吊籠之使用獲得臺北市勞動檢查處核發
        吊籠檢查合格證外，其餘原告僅以通知表示其已改善，
        且未能依被告指定日期會同為驗收之試車，而上揭缺失
        均顯然影響系爭檢查車之使用，觀諸上揭缺失均屬系爭
        檢查車之操作之瑕疵即明，復未能舉證證明上揭缺失均
        不影響使用功能，自難認其符合上揭視為驗收合格要件
        。
    (六)又查，被告為繼續對於系爭檢查車進行測試，陸續通知原
      告於94年9 月23日、94年11月10日、94年11月24日及95年
      4 月10日至同年月18日派員辦理系爭檢查車之功能測試，
      原告既均未依通知意旨派員進行測試等情，為原告所不爭
      ，並有被告寄發前開各函、原告之覆函及試車現場會議紀
      錄可稽( 見原處分卷第62-64 、76-83 、108-112 頁) ，
      則系爭爭檢查車既未經測試合格，原告復未依被告通知派
      員進行測試，被告以其未依契約規定，履行辦理被告安排
      之測試義務，已遲延給付，於95年11月29日發函原告解除
      系爭採購契約，即屬合法有據；且原告以被告無權解約，
      對原告提起給付價金之民事訴訟，亦經台灣高等法院96年
      度重上字第170 號判決認定系爭採購契約業經被告合法解
      除，原告依買賣契約之法律關係請求被告給付價款，為無
      理由，而駁回其上訴在案( 見本院卷第375-386 頁) 。故
      依上開事證，足認系爭採購案係因可歸責於原告之事由致
      解除契約，被告依政府採購法第101 條第1 項第12款規定
      ，通知將原告公司名稱及相關情形刊登政府採購公報，於
      法並無不合。
六、綜上所述，原告之主張均無足採。被告以系爭採購契約因可
    歸責於原告之事由致解除契約，依政府採購法第101條第1項
    第12款規定，通知將原告公司名稱及相關情形刊登政府採購
    公報，並駁回原告異議之處理結果，並無違誤，審議判斷予
    以維持，亦無不合，原告仍執前詞，訴請撤銷，為無理由，
    應予駁回。
據上論結，本件原告為無理由，爰依行政訴訟法第98條第1 項前
段、第218 條、民事訴訟法第385 條第1 項前段，判決如主文。
中    華    民    國    97    年     8    月   20     日
                    臺北高等行政法院第二庭
                              審判長法  官  徐瑞晃
                                    法  官  陳金圍
                                    法  官  蕭惠芳
上為正本係照原本作成。
如不服本判決，應於送達後20日內，向本院提出上訴狀並表明上
訴理由，如於本判決宣示後送達前提起上訴者，應於判決送達後
20日內補提上訴理由書（須按他造人數附繕本）。
中    華    民    國    97    年     8    月   20     日
                                    書記官   李淑貞


司法院資訊處製作；財團法人民間司法改革基金會備份。
